最高法院民事判決　　　　　　九十六年度台上字第二六三四號
上　訴　人　丙 ○ ○
訴訟代理人　石 宜 琳律師
被 上訴 人　甲 ○ ○
　　　　　　乙○○○
共　　　同
訴訟代理人　陳 長 甫律師
上列當事人間房屋請求所有權移轉登記事件，上訴人對於中華民
國九十六年四月十七日台灣高等法院第二審判決（九十三年度上
字第六００號），提起上訴，本院判決如下：
    主  文
上訴駁回。
第三審訴訟費用由上訴人負擔。
    理  由
本件上訴人主張：伊與被上訴人甲○○及訴外人黃銘盤、徐炎欽
、徐文夫、徐炎堯共同出資購買土地，合夥興建民營市場，甲○
○、黃銘盤出資比例各為十分之一，因徐炎欽、徐炎堯、徐文夫
嗣將其等合夥股份轉讓與伊，伊之出資比例累計為十分之八。民
營市場完工後，除按出資比例分配房屋及攤位與黃銘盤外，其餘
則歸伊及甲○○共有，伊占應有部分九分之八，甲○○占應有部
分九分之一，惟伊為便於日後出售及貸款，將其中如第一審判決
附表一所示建物及其基地（下稱附表一不動產）借用甲○○名義
登記、如第一審判決附表二所示建物及其基地（下稱附表二不動
產）借用甲○○之配偶即被上訴人乙○○○名義登記，伊已向被
上訴人表示終止借名登記契約等情，爰依借名登記契約法律關係
，求為命甲○○將附表一不動產應有部分九分之八、乙○○○將
附表二不動產應有部分九分之八辦理移轉登記與伊之判決（上訴
人於第一審原依信託契約法律關係請求，於原審變更依借名登記
契約法律關係請求）。
被上訴人則以：系爭民營市場係訴外人泰山民營市場股份有限公
司（下稱泰山公司）出資興建，甲○○為泰山公司股東，出資額
占泰山公司八分之一，泰山公司將興建之房屋分配與股東，伊等
因而受系爭不動產之登記，與上訴人間並無借名契約關係等語，
資為抗辯。
原審依調查證據審理之結果，以：系爭民營市場之房屋係泰山公
司興建，其中附表一不動產登記於甲○○名下，附表二不動產登
記於乙○○○名下，上訴人及甲○○均為泰山公司股東，上訴人
持有系爭不動產之所有權狀及被上訴人之身分證影本、印鑑證明
及戶籍謄本，被上訴人曾出具授權書，授權上訴人處理系爭不動
產之出租、出售或設定等情，為兩造所不爭，堪信為真實。查系
爭不動產計有房屋四筆、土地二筆，並無不可分或不能登記為分
別共有情事，果上訴人擁有系爭不動產應有部分九分之八，自得
依土地法第三十四條之一規定處分系爭不動產，並無借用被上訴
人名義登記必要，上訴人主張為出售或貸款始借被上訴人名義登
記，與常情不符，且附表一不動產之土地於民國六十九年十一月
二十日即已登記於甲○○名下，上訴人主張系爭不動產係泰山公
司於七十二年、七十三年間按股東比例分配後，再借被上訴人名
義登記，亦與事實不符。泰山公司於六十九年間自有限公司變更
組織為股份有限公司，上訴人及甲○○登記之持股數分別占資本
總額十六之三及八分之一，上訴人雖主張徐炎欽、徐炎堯、徐文
夫於七十二年一月十日將其等權利讓與伊，並提出權利轉讓同意
書為證據方法，惟該權利轉讓同意書並未記載甲○○持股比例，
且徐炎欽於六十九年一月十一日已將其出資額全部讓與徐文夫，
徐炎堯於七十三年十月九日仍以董事身分出席泰山公司董事會，
有股東同意書及董事會記錄可按，則徐炎欽、徐炎堯何能於股份
轉讓後再將權利讓與上訴人或繼續出席董事會，該權利轉讓同意
書之真實性已非無疑。況上訴人表示其已忘記徐炎欽、徐炎堯個
別出資額，徐炎欽亦表示忘記自己出資額，徐炎堯證述之出資額
亦與公司登記不符，自難以上開有瑕疪之權利轉讓同意書認上訴
人出資比例於受讓權利後為十分之八，應與甲○○按八：一比例
分配系爭不動產。再泰山公司登記之股東包括上訴人、訴外人徐
金榜、徐勝男、徐文夫、徐炎堯、黃銘盤及甲○○，渠等持有股
數，除上訴人及徐金榜各三千股外，其餘五人均為二千股。徐金
榜證稱：其與上訴人各投資一半云云，核與公司登記資料不符，
且其無法明確指稱所分配之房屋，其證詞自不足為有利上訴人之
認定。上訴人於第一審陳稱甲○○出資十分之一，其與甲○○共
分配六間房屋，其中四間登記於被上訴人名下，另二間信託登記
於其姐林徐尋名下，與其嗣後陳稱甲○○實際上並未出資，其與
甲○○共分得八間店面及住家，其中二間已賣掉，另六間信託登
記於被上訴人及林徐尋名下等詞，前後陳述不一，而上訴人於七
十三年、七十四年間擔任泰山公司負責人，對各股東間之投資分
配事項應知之甚詳，不可能就上開涉及自身權益事項有歧異之陳
述，上訴人既不能明確交待當時之利得分配比例及方式，何能推
算其所主張系爭不動產已以上述比例分配予其與甲○○共有屬實
。至林徐尋生前於他案中有利上訴人之證詞，係聽聞而來，並非
親身參與合建之分配事宜，又上訴人持有系爭房地所有權狀及被
上訴人印鑑證明、戶籍謄本，乃是基於被授權管理系爭房地緣故
，均不得因而認上訴人與被上訴人間有借名契約關係存在。從而
，上訴人依借名契約求為命被上訴人移轉系爭房地所有權登記，
即屬無據，不應准許等詞，為其心證之由得，並說明兩造其餘攻
擊防禦方法因事證已臻明確而無礙判決結果，無庸調查或一一論
述，因而駁回上訴人變更之訴，尚無違誤。查依泰山公司股東名
簿（見一審卷(一)一七五頁、一九二頁至一九三頁）記載，甲○○
股份占泰山公司八分之一，上訴人並未證明甲○○上開股份中之
九分之八係其出資而借用甲○○名義登記，自不得依借名契約關
係請求被上訴人將泰山公司依股東比例分配與甲○○及其配偶乙
○○○名下之系爭不動產之九分之八辦理所有權移轉登記。原判
決因認上訴人並不能證明兩造間借名登記關係存在，即無不合。
上訴論旨，猶執陳詞，指摘原判決不當，聲明廢棄，非有理由。
據上論結，本件上訴為無理由。依民事訴訟法第四百八十一條、
第四百四十九條第一項、第七十八條，判決如主文。
中　　華　　民　　國　九十六　年　 十一 　月  二十九  日
                      最高法院民事第六庭
                          審判長法官  朱　建　男
                                法官  顏　南　全
                                法官  黃　義　豐
                                法官  鄭　傑　夫
                                法官  蘇　清　恭
      本件正本證明與原本無異
                                      書  記  官
中　　華　　民　　國　九十六　年   十二   月　  十    日
                                                     M
